【裁判字號】    89,交上訴,1396
【裁判日期】    890824
【裁判案由】    公共危險等
【裁判全文】
臺灣高等法院臺南分院刑事判決            八十九年度交上訴字第一三九六號 Ｃ
      上  訴  人  臺灣臺南地方法院檢察署檢察官
      被      告  乙  ○  ○
右上訴人因被告過失致死等案件，不服臺灣臺南地方法院八十九年度交訴字第一三六
號中華民國八十九年八月二十四日第一審判決（起訴案號：臺灣臺南地方法院檢察署
八十九年度偵字第三一二五號），提起上訴，本院判決如左：
      主      文
上訴駁回。
      事      實
一、乙○○於民國（下同）八十九年二月二十六日晚上八時十分許，駕駛TW─1297號
    自小客車，沿台南縣關廟鄉五甲村往東勢村由西向東方向行駛，理應注意並能注
    意車前狀況，隨時採取必要安全措施及遵守每小時四十公里之行車速限。而依當
    時情形又無不能注意之情事，竟疏未注意，貿然以六十至七十公里之時速行駛，
    在關廟鄉○○村○○路一四八號前，撞到正橫越馬路之方老得、方施愛二人，致
    方施愛顱內出血經送醫後不治死亡，方老得肋骨多處骨折等重傷害（此部分未據
    提出告訴，公訴人誤予起訴，詳如後述）乙○○不僅未下車察看，反而基於遺棄
    犯意，加速逃逸離去。乙○○則於肇事逃逸三日後，始於肇事後其犯罪未被有偵
    查權之公務員或機關發覺前，於同年月二十九日上午十時許向台南縣警察局歸仁
    分局刑事組自首犯行，並進而接受審判。
二、案經乙○○自首、方施愛之子甲○○提出告訴及臺灣臺南地方法院檢察署檢察官
    相驗後偵查起訴。
      理      由
一、訊據被告乙○○對於右開時、地超速駕車肇事致被害人方施愛致死及肇事後逃逸
    之犯罪事實供承不諱，核與被害人方施愛之子甲○○指訴及證人林文賢證述情節
    相符，復有交通事故調查報告表及扣案之玻璃碎片、折損之右照後鏡附卷可稽。
    另被害人方施愛因本件車禍受傷死亡，亦經檢察官督同檢驗員相驗屬實，製有相
    驗筆錄、相驗屍體證明書、驗斷書在卷可憑，事證至為明確。
二、按「駕駛人應注意車前狀況，隨時採取必要安全措施」，及「在市區道路行車速
    度，時速不得超過四十公里」道路交通安全規則第九十三條第一項第一款前段、
    第九十四條第三項分別定有明文。按被告駕車理應注意上述道路交通安全之規定
    。而肇事時，被告並無不能注意之情事，貿然超速以時速六、七十公里前行致撞
    及被害人方施愛以致死亡，被告駕車失當行為，有過失責任，至為灼然。本件肇
    事責任，經送台灣省台南區車輛行車事故鑑定委員會鑑定結果，認定被告應負全
    部過失責任，此有該會八十九年七月二十八日南鑑字第八九○六八二號鑑定意見
    書在卷可憑，與本院認定相同，應堪採信。被害人方施愛確因本件車禍，顱內出
    血致死。則被告過失駕車肇事及加速逃逸之行為，與被害人等之死亡結果間，具
    有相當因果關係，被告過失致死犯行堪認定。
三、核被告所為，係犯刑法第一百八十五條之四肇事逃逸罪及第二百七十六條第一項
    過失致人於死罪。所犯上開二罪，犯意各別，行為互殊，應分論併罰。被告於肇
    事後犯罪未被有偵查權之公務員或機關發覺前，向警員自首坦承犯行，進而接受
    裁判，有警訊筆錄及通話紀錄各一件載明可稽，爰依自首之規定減輕其刑。原審
    以被告罪證明確，因予適用刑法第二百七十六條第一項、第一百八十五條之四、
    第五十一條第五款、第六十二條前段、罰金罰鍰提高標準條例第一條前段之規定
    ，併審酌被告犯罪之動機、目的、品性、過失程度嚴重、犯罪所生危害、犯罪後
    態度，尚未與被害人家屬達成民事和解等一切情狀，分別量處被告過失玫死部分
    有期徒刑一年四月、肇事逃逸部分有期徒刑十月，並定應執行刑為有期徒刑二年
    ，以示懲儆。本院經核原判決認事用法，並無違誤，量刑亦稱允當。檢察官上訴
    意旨，指摘原判決不當，非有理由，應予駁回。
四、公訴人對於被告撞傷被害人方老得致重傷害之部分雖提起公訴，惟遍查全卷得提
    起告訴人方老得並未就此部分提出告訴。按刑法第二百八十四條第一項後段之過
    失致重傷害罪，依同法第二百八十七條前段之規定，須告訴乃論。原審於八十九
    年五月二十九日調查時經詢問被害人之子甲○○亦表示此部分未提出告訴，依刑
    事訴訟法第三百零三條第三款規定，本應諭知不受理之判決，惟此部分與前開過
    失致死有罪部分為想像競合犯之裁判上一罪關係，原審已於判決理由欄敘明不另
    為不受理之諭知，亦無不合，附此敘明。
據上論斷，應依刑事訴訟法第三百六十八條，判決如主文。
本案經檢察官羅清溪到庭執行職務。
中    華    民    國      八十九      年      十一      月    三十      日
                                  臺灣高等法院臺南分院刑事第五庭
                                      審判長法官  茆    臺    雲
                                            法官  蔡    長    林
                                            法官  曾    平    杉
右正本證明與原本無異。
過失致死部分不得上訴。
肇事逃逸部分如不服本判決，應於判決送達後十日內向本院提出上訴狀，其未敘述理
由者並應於提出上訴狀後十日內向本院補提理由書（應附繕本)。
                                      法院書記官  黃    全    忠
中    華    民    國      八十九      年      十二      月      一      日


司法院資訊處製作；財團法人民間司法改革基金會備份。
